【裁判字號】    99,簡上,253
【裁判日期】    990917
【裁判案由】    給付貨款
【裁判全文】
臺灣高雄地方法院民事判決             99年度簡上字第253號
上  訴  人  常圓企業有限公司
法定代理人  乙○○○
被上 訴 人  光昌鋼鐵有限公司
法定代理人  丙○○
訴訟代理人  甲○○
上當事人間給付貨款事件，上訴人不服民國99年4 月29日本院鳳
山簡易庭99年度鳳簡字第248 號民事判決，提起上訴，本院於民
國99年9 月2 日言詞辯論終結，判決如下：
    主  文
上訴駁回。
第二審訴訟費用由上訴人負擔。
    事實及理由
一、被上訴人起訴主張：上訴人自民國98年10月21日起至同年11
    月16日，以上訴人公司名義陸續向被上訴人購買貨物，並由
    訴外人即上訴人公司人員黃秉凱簽收（下稱系爭貨物），迄
    今積欠被上訴人貨款新台幣（下同）28萬9,784 元；上訴人
    曾開立2 張付款人為台灣銀行岡山分行、面額總計為9 萬
    9,687 元之支票（下稱系爭支票），以支付部分貨款，嗣因
    掛失空白票據而跳票。上訴人1 年向被上訴人約購買2 、3
    次貨，且都是由黃秉凱出面與被上訴人接洽，從未與上訴人
    代表人接洽過，因為多次現金交易都沒有問題，後來98 年2
    月12日是代表上訴人開立支票且有兌現，黃秉凱並出具印有
    上訴人公司之名片，故黃秉凱自有代理上訴人之權限。縱認
    黃秉凱本次購貨並無代理權限，但黃秉凱為上訴人負責人之
    子，又曾代理上訴人向被上訴人購買貨物，所出具之上訴人
    支票並有兌現，依民法第169 條之規定，上訴人亦應負表見
    代理之責。為此，爰依兩造買賣契約之法律關係提起本訴，
    並於原審聲明：上訴人應給付被上訴人28萬9,784 元及自支
    付命令繕本送達翌日起至清償日止，按週年利率百分之5 計
    算之利息。
二、上訴人則以：系爭支票乃遭黃秉凱先竊取空白支票後盜刻上
    訴人公司之印章後盜開使用，上訴人已掛失止付並報案；上
    訴人98年10月至11月間並未向被上訴人訂貨，被上訴人提出
    送驗單的貨物並非上訴人公司所訂；黃秉凱為上訴人法定代
    理人之子，於公司擔任維修工作，上訴人僅曾授權黃秉凱於
    98年2 月向被上訴人購貨1 次，本次系爭貨物並未授權黃秉
    凱向被上訴人訂貨，上訴人對黃秉凱訂購之貨物數量、金額
    均不知情，且現已找不到黃秉凱等語置辯，並於原審聲明：
    駁回被上訴人之訴。
三、原審審理結果，認被上訴人之訴為有理由，為上訴人全部勝
    訴之判決，上訴人不服原審判決，提起上訴，並於本院聲明
    ：原判決廢棄；被上訴人在第一審之訴駁回。被上訴人則於
    本院聲明：上訴駁回。
四、兩造對於下列事項不為爭執，依民事訴訟法第280 條第1 項
    、第279 條第1 項規定，堪信為真實：
  (一)黃秉凱為上訴人公司負責人乙○○○之子。
  (二)於98年2 月間，黃秉凱曾經上訴人授權，向被上訴人訂購貨
    物，以上訴人公司之支票支付，嗣後並已兌現（見原審卷第
    48頁、本院卷第20頁）。
五、本件爭點在於：黃秉凱是否有向被上訴人購買系爭貨物？如
    有，是否經上訴人授權？上訴人應否負表見代理責任？本院
    判斷如下：
  (一)被上訴人主張系爭貨物為黃秉凱前往伊公司訂購，貨款總計
    為28萬9,784 元一情，業據提出黃秉凱簽名之送驗單支票暨
    退票理由單為證（見原審卷第4-7 頁），堪信被上訴人此部
    分之主張為真實。
  (二)本件上訴人否認有授權黃秉凱向被上訴人購買系爭貨物，該
    系爭支票上之公司及負責人印章係黃秉凱盜刻印章所蓋用，
    伊發現空白票據有遺失後，即向警局報案，並辦理掛失止付
    等語，並提出高雄縣政府警察局岡山分局燕巢分駐所受理案
    件登記表及台灣票據交換所高雄市分所同日核發之票據掛失
    止付通知書在卷可稽（見原審卷第21-22 頁）。依該票據掛
    失止付通知書附註(一)所記載「通知人依法係指票據權利人，
    若通知人為發票人，應使用原留印鑑」等詞，則該掛失止付
    通知書所使用之上訴人公司及負責人印文，係系爭支票所使
    用之印鑑章所蓋用，即無疑義。而觀之用以支付部分貨款之
    系爭支票（見原審卷第7 頁），其上蓋用之上訴人公司及負
    責人印文，與上開票據掛失止付通知書所蓋用之印文，二者
    之字體、筆畫、型態及字跡之粗細，均有明顯不同，足認系
    爭支票所蓋用之印章並非印鑑章；再者，系爭貨物交貨日期
    係自98年10月21日起至同年11月6 日止，有系爭貨物送驗單
    在卷可參（見原審卷第4-6 頁），其中非以支票付款之後5
    筆交易日期均在上訴人報案並申請掛失止付之後。據此以觀
    ，如上訴人有實際授權黃秉凱向被上訴人購買系爭貨物，自
    無將已支付而尚未兌現之2 張系爭支票報案遺失並申請掛失
    止付後，而仍陸續向被上訴人購買貨物之理。準此，系爭支
    票係黃秉凱盜刻印章所蓋用簽發，且系爭貨物並非上訴人授
    權黃秉凱向被上訴人購買等情，即堪認定。
  (三)惟按代理人於代理權限內，以本人名義所為之意思表示，直
    接對本人發生效力；由自己之行為表示以代理權授與他人，
    或知他人表示為其代理人而不為反對之表示者，對於第三人
    應負授權人之責任；民法第103 條第1 項、第169 條前段分
    別定有明文。又由自己之行為表示以代理權授與他人者，對
    於第三人應負授權人之責任，必須本人有表見之事實，足使
    第三人信該他人有代理權之情形存在，始足當之（最高法院
    30年台上字第2130號判例意旨參照）。
  (四)本件黃秉凱購買系爭貨物雖未獲得上訴人之授權，惟兩造不
    爭執98年2 月間上訴人有授權黃秉凱代理上訴人向被上訴人
    購買相類之貨物，且係以上訴人公司之支票支付並已兌現，
    有如上述，而黃秉凱為上訴人公司負責人之子，又在上訴人
    公司負責維修機械之工作，亦經上訴人自陳在卷（見本院卷
    第24頁），則衡諸一般商場實務，小型家族式經營之中小企
    業，公司營運大小事務多由家族至親全權掌控，除非某部分
    業務因公司特別要求迴避或加以排除，而向交易往來之公司
    加以告知或限制，否則雖非掛名董事長或總經理之公司負責
    人，其參與營運之其他家族成員於一般買賣交易通常仍均有
    代表公司之實質權限。準此而論，系爭貨物係黃秉凱向被上
    訴人分次購買，而先前亦曾經由上訴人授權持上訴人公司支
    票向被上訴人購買貨物，黃秉凱身為被上訴人負責人之子，
    係重要家族成員，又在上訴人公司任職，是如上訴人上開授
    權黃秉凱代表公司向被上訴人購買貨物一事，僅僅是一次性
    授權，自應向被上訴人告知，否則黃秉凱日後向被上訴人購
    買貨物，依循往例辦理，被上訴人未加質疑，亦屬常情，是
    依該表見之事實，被上訴人自足以信賴黃秉凱購買系爭貨物
    時有代理上訴人之權限。據此，上訴人未盡其危險監管之責
    而任由黃秉凱以公司名義向被上訴人訂貨、取貨之行為，係
    延續上訴人自己前次行為表示以代理權授與他人之表見事實
    ，依前揭民法第169 條規定，上訴人自應負授權人之責任。
    因此，上訴人抗辯未授權黃秉凱向被上訴人訂貨而不負擔貨
    款給付責任等語，即無可採。
六、綜上所述，被上訴人本於買賣契約之法律關係，請求上訴人
    給付系爭貨款28萬9,784 元及自支付命令繕本送達（即98年
    12月24日，回執見原審卷第15頁）之翌日即98年12月25日起
    至清償日止，按週年利率5 ％計算之利息，為有理由，應予
    准許。原審因而判命上訴人如數給付，並以本件係依簡易訴
    訟程序所為上訴人敗訴之判決，依民事訴訟法第389 條第1
    項第3 款規定，依職權宣告假執行，於法並無違誤，應予維
    持。上訴人不服原審判決，猶執陳詞，提起本件上訴，為無
    理由，應予駁回。
七、據上論結，本件上訴為無理由，依民事訴訟法第436 條之1
    第3 項、第449 條第1 項、第463 條、第78條，判決如主文
    。
中    華    民    國    99    年    9     月    17    日
                  民事第三庭  審判長法  官  朱玲瑤
                                    法  官  洪能超
                                    法  官  李嘉益
以上正本證明與原本無異。
本件不得再上訴。
中    華    民    國    99    年    9     月    17    日
                                    書記官  陳瓊芳

司法院資訊處製作；財團法人民間司法改革基金會備份。
